---
title: "Was kann man aus über 200 Jollen-Meilen auf der Alster lernen?"
subtitle: "oder: Was macht ein segelnder Data Scientist eigentlich im Herbst?"
author: Sandro Raabe
date: '`r format(Sys.Date(), "%d. %B %Y")`'
output:
  prettydoc::html_pretty:
    theme: architect
---

<!-- 
md_document:
variant: markdown_github
-->

```{r include=FALSE}
knitr::opts_chunk$set(echo = FALSE, message=FALSE)
```

```{r message=FALSE, warning=FALSE}
library(XML)
library(dplyr)
library(readr)
library(tidyr)
library(ggplot2)
library(purrr)
library(stringr)
library(lubridate)
library(readxl)
library(glue)
library(highcharter)
library(yarrr)

gpx_to_tibble <- function(filename){
  filename %>%
    xmlTreeParse(useInternalNodes = TRUE) %>%
    xmlRoot %>%
    xmlToList %>%
    .$trk %>%
    (function(x) unlist(x[names(x) == "trkseg"], recursive = FALSE)) %>%
    map_dfr(function(x) as_tibble(t(unlist(x)))) %>% 
    select(-ele) %>% 
    set_names(str_remove, ".attrs.") %>% 
    mutate(across(c("lon", "lat"), as.numeric)) %>% 
    mutate(across(time, ymd_hms))
}

waterspeed <- map_dfr(list.files("for_import", pattern = "csv", full.names=T), read_csv) %>% 
  select(Lon = Long, Lat, Time = Date, Course) %>% rlang::set_names(str_to_lower)
komoot <- list.files("for_import", pattern = ".gpx$", full.names=T) %>% map_dfr(gpx_to_tibble)


metadata1 <- read_csv("saison2020_meta.csv") %>% mutate(across(Date, date)) %>% 
  set_names(c("Datum", "Distance", "Duration", "mean_speed", "max_speed", "fort",
              "wind_speed", "wind_angle", "fort2")) %>%
  select(-contains("fort")) %>% group_by(Datum) %>% 
  summarise(across(c(Distance, Duration), sum), 
            across(c(mean_speed, max_speed, wind_speed), mean),
            across(wind_angle, first),
            .groups = "drop") %>% 
  mutate(across(c(mean_speed, max_speed, Distance), ~.x/1.852),  # km to nm
         across(Duration, ~.x/60/60)) %>%  # s to h
  mutate(across(wind_angle, factor, levels = c("North", "North East", "East", "South East", "South", "South West", "West", "North West")))

metadata <- read_excel("Metadaten.xlsx") %>%
  mutate(across(Datum, dmy)) %>%
  group_by(Datum) %>% 
  arrange(desc(Segelpartner)) %>% # damit nicht "allein" gewinnt
  mutate(across(Segelpartner, str_split, " & ")) %>% 
  slice(1) %>% ungroup %>% 
  left_join(metadata1, "Datum")

all_dat <- bind_rows(waterspeed, komoot) %>% filter(year(time) == 2020) %>% 
  arrange(time) %>% distinct() %>% 
  mutate(Datum = date(time), Wochentag = factor(weekdays(Datum), levels(wday(today(), label=T,abbr = F, week_start = 1)))) %>% 
  left_join(metadata, "Datum")

if (any(is.na(all_dat$Boot))) stop("Boot fehlt manchmal. Metadaten.xlsx nachtragen!")
```

# Einleitung

Im Frühjahr 2020 bin ich zur [Ostsee Segler Gemeinschaft e.V.](http://www.osgev.de) gestoßen, ein Segelverein mit ca. 20 Booten und etwa 200 Mitgliedern an der Südwest-Seite der Alster. In diesem Sommer habe ich diese ausgiebig genutzt und meine Segelfertigkeiten verbessert (oder überhaupt erst aufgebaut). Einige dieser Törns habe ich per GPS aufgezeichnet und analysiert. Dieses Dokument zeigt die Ergebnisse der Analyse. Einige Erkenntnisse:

* **Mittwochs** geh ich ungern segeln.
* **Donnerstags** ist Alster-Erkundungstag.
* Mit den **Möwen** bleibt man anscheinend lieber **nahe beim OSG-Steg**.
* Mit Conger und Kielzugvogel kommt man dagegen überall hin.
* **Conger** sind die *Brot-und-Butter-Boote*.
* **Corona** verhilft zu **Einhandsegler-Skills**.
* Regatta-GPS-Tracks sehen aus wie **Wollknäuel**.


# Datenüberblick

Da ich (natürlich) nicht alle Sessions aufgezeichnet habe, folgt hier ein Überblick über die in dieser Analyse verwendeten Daten:

```{r}
anz <- round(sum(metadata$Distance, na.rm=T) + 40)
```

* Zeitraum: `r str_flatten(format(range(date(all_dat$time)), '%A, %d.%m.%Y'), " bis ")`
* Anzahl **GPS-Punkte: `r format(nrow(all_dat), big.mark = ".")`**
* Anzahl aufgezeichneter **Tage: `r n_distinct(all_dat$Datum)`**
* Gesamtstrecke aufgezeichnet: **`r anz` Seemeilen**, entspricht etwa `r round(anz*1.8)` km
* Anzahl gefahrener **Bootstypen: `r n_distinct(all_dat$Boot)`**
* Anzahl verschiedener **Segelpartner: `r n_distinct(unlist(all_dat$Segelpartner))`**
* `r n_distinct(all_dat$Datum)` Sessions in `r round(as.numeric(difftime(max(all_dat$Datum), min(all_dat$Datum), units="weeks")), 1)` Wochen macht im Schnitt `r (n_distinct(all_dat$Datum)/as.numeric(difftime(max(all_dat$Datum), min(all_dat$Datum), units="weeks"))) %>% round(1)` Sessions pro Woche, oder **1 Session alle `r round(as.numeric(difftime(max(all_dat$Datum), min(all_dat$Datum), units="days"))/n_distinct(all_dat$Datum), 1)` Tage**

# Zeitlicher Verlauf

Zunächst kann man ohne Aggregation die im Datensatz vorhandenen Tage darstellen.

```{r fig.height=2, fig.width=8, height=200}
dfr <- tibble(date = seq(ymd("2020-05-01"), ceiling_date(Sys.Date(), 'month'), "day")) %>% 
  mutate(comment = ifelse(date %in% all_dat$Datum, "ja", "nein"))
dfr$day <- factor(strftime(dfr$date,format="%a"), levels = rev(levels(wday(today(), label=T, week_start = 1))))
dfr$week <- factor(strftime(dfr$date,format="%V"))
dfr$month <- factor(strftime(dfr$date,format="%B"),levels = levels(month(today(), label=T, abbr = F)))
dfr$ddate <- factor(strftime(dfr$date,format="%d"))

text <- dfr %>% filter(comment=="ja") %>% count(month, sort=T) %>% slice_max(n, n=1) %>% mutate(text = glue("Beobachtung: Der {month} war mit {n} Sessions der aktivste Segelmonat.")) %>% pull(text)
ggplot(dfr,aes(x=week,y=day))+
  geom_tile(aes(fill=comment))+
  geom_text(aes(label=ddate))+
  scale_fill_manual(values=c("green","#E0E0E0","#fb8072","#d3d3d3"))+
  facet_grid(~month,scales="free",space="free")+
  labs(x="Woche",y="")+
  theme_bw(base_size=10)+
  theme(legend.title=element_blank(),
        panel.grid=element_blank(),
        panel.border=element_blank(),
        axis.ticks=element_blank(),
        strip.background=element_blank(),
        legend.position="none",
        legend.justification="right",
        legend.direction="horizontal",
        legend.key.size=unit(0.3,"cm"),
        legend.spacing.x=unit(0.2,"cm"),
        plot.background = element_rect(fill = "transparent"),
        panel.background = element_rect(fill = "transparent")
  )
```

> `r text`

# Wochentage

Nun kann man den Datensatz nach den enthaltenen Variablen stratifizieren, beginnend mit dem Wochentag.

## Häufigkeitsverteilung

```{r}
add_colors <- function(df, colname){
  # make same color vector regardless of shape of levels
  set.seed(1)
  col <- tibble(sort(unique(as.character(df[[colname]])))) %>% 
    set_names(colname) %>%
    mutate(col = randomcoloR::distinctColorPalette(n()))
  if(is.factor(df[[colname]])) col[[colname]] <- factor(col[[colname]], levels = levels(df[[colname]]))
  df %>% left_join(col, colname)
}

make_hist <- function(fill_var, dat = all_dat){
  d <- all_dat %>% distinct_at(c("Datum", fill_var)) %>% set_names("Datum", "x") %>% 
    unnest(cols=c(x)) %>% 
    #mutate(across(x, ~reorder(.x, .x, function(x) -length(x)))) %>% 
    count(x)
  
  if(fill_var != "Wochentag") d <- d %>% arrange(desc(n))
  d <- add_colors(d, "x")
  
  highchart() %>% hc_chart(type = "column") %>%
    hc_add_series(data = d$n, name = "Anzahl Sessions",
                  showInLegend = FALSE,
                  dataLabels = list(enabled = TRUE)) %>% 
    hc_title(text = glue("Anzahl Sessions pro {fill_var}")) %>% 
    hc_yAxis(text = NULL) %>% 
    hc_xAxis(text = NULL, categories = d$x) %>% 
    hc_colors(d$col) %>% 
    hc_plotOptions(column = list(colorByPoint = TRUE))
}
make_hist("Wochentag")
```

> Beobachtung: Mittwochs scheint mir die große Känguruhregatta das Segeln zu vermiesen, bei der vereinsinternen Dienstagsregatta scheine ich jedoch gerne dabei zu sein. (Oder: Nach der Dienstagsregatta bin ich so durch, dass Mittwochs gar nichts geht?)

## Räumliche Verteilung

```{r fig.height=8, fig.width=10}
library(ggmap)
alster_map <- get_stamenmap(c(left=9.99, right=10.02, bottom=53.555, top=53.583), zoom=15)
draw_map <- function(col_var, nrow){
  dat <- all_dat %>% unnest(cols=c(col_var))
  if(col_var != "Wochentag"){
    counts <- dat %>% distinct_at(c("Datum", all_of(col_var))) %>% count(get(col_var), sort=T) %>% set_names(c("x", "n"))
    dat <- dat %>% mutate(across(col_var, factor, levels = counts$x))
  }
  dat <- add_colors(dat, col_var)
  
  # durch unnest werden Strecken doppelt bei 2 Segelpartnern gezeichnet -> ok!
  out <- ggmap(alster_map) + geom_point(data = dat,
                                        aes(lon,lat, color = I(col)), size=0.1, alpha=0.7) + 
    theme(legend.position = "none", axis.ticks = element_blank(), axis.text = element_blank(), axis.title = element_blank()) +
    theme(
      plot.background = element_rect(fill = "transparent"),
      panel.background = element_rect(fill = "transparent")
    )
  if (col_var == "Wochentag"){
    out <- out + facet_wrap(col_var, nrow = nrow, labeller = as_labeller(setNames(unique(glue("Alle {t}e", t = all_dat[[col_var]])), unique(all_dat[[col_var]])))) 
  }else{
    out <- out + 
      facet_wrap(col_var, nrow = nrow)
  }
  out
}

draw_map("Wochentag", nrow = 2)

```

> Beobachtung: Samstags wagt man sich anscheinend nicht so weit raus, wohingegen man Donnerstags auch mal bis zum Unisteg in den Langen Zug fährt.


# Gefahrene Peilungen und Windrichtung

Zu jedem GPS-Punkt ist die momentane Peilung bekannt (die "Fahrtrichtung"). Dies können wir auszählen und als Histogramm (Häufigkeitsdiagramm) wie eine Kompassrose darstellen. Gleichzeitig ist zu jeder Segelsession die Windrichtung bekannt. Beides können wir nebeneinander stellen.

```{r}
all_dat %>% mutate(bin = cut(course, breaks = seq(-1,361, 3))) %>% 
  filter(!is.na(bin)) %>% count(bin) %>% 
  hchart("column", hcaes(x = bin, y = n)) %>% 
  hc_chart(polar = TRUE) %>% 
  hc_title(text = "Fahrtrichtungen (in Grad) nach Häufigkeit") %>% 
  hc_yAxis(title = list(text = NULL), labels = list(enabled = F)) %>% 
  hc_xAxis(title = list(text = NULL), labels = list(enabled =F))


```

Der Kurs um 15° (Nord-Nordost) sowie 165° (Süd-Südost) scheint bei mir sehr beliebt zu sein. Schaut man sich die geografische Form der Alster an, ist dies unmittelbar einsichtig: Als langgestrecktes Nord-Süd-Revier fährt man eben mehr "hoch und runter" statt "rechts und links", mit leichter Tendenz, zu Beginn "nach Nordost" zu fahren.

> Beobachtung: Der übliche Start-Weg vom OSG-Steg geht nach Nord-Nordost. Außerdem weht hier oft Südwest bzw. Nordwest-Wind, sodass genau diese Fahrtrichtungen selten sein sollten.

# Bootstypen

## Häufigkeitsverteilung

```{r}
dat_boote <- all_dat %>% distinct(Datum, Boot) %>% count(Boot) %>% slice_max(n) 
make_hist("Boot")
```

Mit `r  dat_boote$n` Sessions war `r dat_boote$Boot` mein beliebtestes Boot. Dies lag zum einen daran, dass es ein sehr anfängerfreundliches Boot ist (ich habe meinen Segelschein erst Ende 2019 abgelegt und habe davor noch nie ein Segelboot betreten), der andere Grund findet sich in der Analyse der Segelpartner.

> Beobachtung: Auf Conger ist gut Segeln lernen.

## Räumliche Verteilung

```{r fig.height=6, fig.width=10}
draw_map("Boot", nrow = 2)
```

> Beobachtung: Mit Conger und Kielzugvogel kommt man überall hin, mit der Möwe bleibt man lieber nahe beim OSG-Steg.

## Welches Boot war das schnellste?

Interessant ist natürlich die Frage, mit welchem Boot man im Durchschnitt welche Geschwindigkeit (angegeben in Knoten) erreicht hat.

```{r fig.height=5.5, fig.width=12}
levels <- metadata %>% group_by(Boot) %>% summarize(meanspeed = mean(mean_speed, na.rm=T), .groups = "drop") %>% arrange(desc(meanspeed)) %>% filter(!is.na(meanspeed)) %>% pull(Boot)
dat <- metadata %>% filter(Boot %in% levels) 
dat$Boot <- factor(dat$Boot, levels = levels) 

pirateplot(formula = mean_speed ~ Boot,
           data = dat, inf.f.o = 0.1, point.o = .8) 
```

> Beobachtung: Interessanterweise sind die beiden Extreme die schnellsten: Die Gleitjolle 470er und das Kielboot C55 (*Rosie*). Die J70 ist das Bundesliga-Boot und sollte schneller sein, aber an dem einen Tag war wohl nicht viel Wind :-) Nächste Saison lohnt sich wohl ein Blick zur Rosie!

# Segelpartner

## Häufigkeitsverteilung

```{r}
lvl_opts <-  list(
  list(
    level = 1,
    color = "yellow",
    borderWidth = 5,
    borderColor = "white",
    dataLabels = list(
      enabled = TRUE,
      align = "left",
      verticalAlign = "top",
      style = list(fontSize = "14px", textOutline = FALSE, fontWeight = "regular")
    )
  )
)

dat <- all_dat %>% unnest(cols = c(Segelpartner)) %>% 
  distinct(Datum, Segelpartner) %>% 
  mutate(n=1) %>% 
  data_to_hierarchical(group_vars = Segelpartner, size_var = n) %>% 
  bind_rows() %>% 
  add_colors("name") %>% 
  select(-color) %>% 
  rename(color = col) %>% as.list %>% transpose()

hchart(dat, type = "treemap", 
       levels = lvl_opts,
       tooltip = list(valueDecimals = 0, valueSuffix = " Sessions")) %>% 
  hc_title(text = "Größe entspricht Anzahl Sessions")
```

Mit `r bind_rows(dat) %>% slice_max(value) %>% pull(value)` Sessions war ich allein am öftesten draußen. Dies lag vor allem an den Corona-bedingten Kontaktbeschränkungen im Mai und Juni 2020 - so musste ich gezwungenermaßen das Einhandsegeln erlernen.

## Räumliche Verteilung der Segelpartner

```{r fig.height=10, fig.width=10}
draw_map("Segelpartner", nrow = 3)

```

> Deutlich zu sehen: Die Regattapartner Christoph, Bernd und Jochem mit ihren Wollknäuel-Strecken.

# Lieblings-Regionen auf der Alster

Wir betrachten die zweidimensionale Dichtefunktion der gefahrenen Strecken. Auf deutsch: Man kann die Alster in kleine Quadrate einteilen und zählen, wie oft jedes Quadrat durchfahren wurde. Die Quadrate färbe ich entsprechend der Häufigkeit ihres Durchfahrens ein - häufige durchfahrene Flächen rot, selten durchfahrene grün. So wie eine Corona-Hotspot-Karte eben.

```{r}
ggmap(alster_map) + stat_density2d(aes(x=lon, y=lat,fill=..level.., alpha=..level..), data=all_dat, geom="polygon")+ 
  scale_fill_gradient(low = "green", high = "red") +
  theme(legend.position = "none", axis.ticks = element_blank(), 
        axis.text = element_blank(), 
        axis.title = element_blank(),
        plot.background = element_rect(fill = "transparent"),
        panel.background = element_rect(fill = "transparent"))
```

> Beobachtung: Die roten Hotspots könnten die Dienstagsregatta-Runden sein, der Vereinssteg unten links ist ebenfalls deutlich zu sehen.

# Ausblick

Dies ist nur eine kleine und meist univariate Auswertung der Saison 2020, überwiegend univariat und ohne wissenschaftliche Abhandlung oder Hypothesentests. Man könnte noch mehr Fragen untersuchen, wie zum Beispiel:

* Zusammenhang zwischen Bootslänge und Geschwindigkeit
* Zusammenhang zwischen Windrichtung und Fahrtrichtungen
* Zusammenhang zwischen Windgeschwindigkeiten und Bootstypen (Wann nehme ich welches Boot?)
* Außer den 200 Seemeilen auf der Alster bin ich im Jahr 2020 noch 280 Seemeilen auf der Ostsee unterwegs gewesen - diese sind hier außen vor, wären allerdings eine eigene Analyse wert


# Credits

Danke [OSG](https://osgev.de/) für die super Gemeinschaft, die fetzigen Boote und die spaßigen Angebote!

# Technisches

Die Datensammlung erfolgt mit den Apps [Komoot](https://www.komoot.de/) und [Waterspeed](https://www.waterspeedapp.com/), diese Analyse wurde mit [R 4.0.2](https://www.r-project.org/) und folgenden nützlichen Helfern erstellt: 

* Data Input:
  * `readr`
  * `readxl`

* Data Wrangling:
  * `dplyr`
  * `purrr`
  * `tidyr`
  * `lubridate`
  * `glue`

* Grafik:
  * `highcharter`
  * `ggplot2`
  * `randomcoloR`
  * `yarrr`

* Geoanalyse:
  * `ggmap`
  * `XML`

* Output:
  * `rmarkdown`
  * `knitr`
  * `prettydoc`

Der Code für alle Berechnungen und Visualisierungen kann in meinem [Github Repository](https://github.com/shosaco/sailing_analyses) heruntergeladen werden, diese Seite ist unter [https://shosaco.github.io/sailing_analyses/](https://shosaco.github.io/sailing_analyses/) erreichbar.
